臺灣板橋地方法院刑事判決　　　　　　　94年度訴字第1952號
公　訴　人　臺灣板橋地方法院檢察署檢察官
被　　　告　丙○○
指定辯護人　本院公設辯護人　乙○○
上列被告因公共危險案件，經檢察官聲請簡易判決處刑（94年度
偵字第9916號），本院認不得以簡易判決處刑，改依通常程序審
理，判決如下：
    主  文
丙○○故意以煤氣炸燬現供人使用之住宅，未遂，處有期徒刑壹
年玖月，緩刑年。
打火機壹只沒收。
    事  實
一、丙○○因長期與丈夫尤命羅幸失和，受有家庭暴力罹患憂鬱
    症而萌輕生之念，於民國93年11月27日23時27分許（聲請簡
    易判決處刑書誤繕為同時30分許），在其向甲○○所承租之
    臺北縣土城市○○路○ 段305 號2 樓供其居住之處（聲請簡
    易判決處刑書誤載為該處3 樓），明知逸漏瓦斯桶內之煤氣
    ，再點燃打火機將導致氣爆，造成炸燬現供人使用之住宅之
    危險（聲請簡易判決處刑書誤書為丙○○本可預見外洩之液
    化石油氣，突遇電氣極有可能產生氣爆之危險，而其發生亦
    不違背其本意），將放置於該處廚房陽臺之20公斤瓦斯桶1
    桶搬入主臥室內，並打開該瓦斯桶開關使桶內之煤氣逸漏，
    迨主臥室內瀰漫煤氣後，即點燃其所有之打火機1 只，引爆
    外洩之煤氣造成氣爆，幸因氣爆威力不大，僅造成該主臥室
    內之彈簧床墊附近起火燃燒、客廳內電視機螢幕破裂、窗戶
    玻璃破裂並掉落於下方路面及其鋁製窗框向建築物外嚴重扭
    曲、客廳通往廚房之走道與緊臨客廳之第1 間臥室間之木製
    隔間牆明顯有變形現象、另廚房與主臥室之木製隔間牆朝廚
    房方向整片破損、移位、主臥室上方之氣窗均有向外擠壓、
    破裂現象，而未炸燬該現供人使用之住宅而不遂，並造成丙
    ○○本人因此受有吸入性燒傷、2 至3 度火焰性燒傷於臉、
    頭、耳、前胸、後背及四肢佔約表面積百分之三十點五之傷
    害。
二、案經甲○○訴由臺北縣政府警察局土城分局報請臺灣板橋地
    方法院檢察官偵查後聲請簡易判決處刑，本院認被告所犯之
    罪不得以簡易判決處刑，改依通常程序審理。
    理  由
一、證據能力：按被告以外之人於審判外之言詞或書面陳述，除
    法律有規定者外，不得作為證據，刑事訴訟法第159 條固有
    明文。惟被告以外之人於審判外之陳述，雖不符同法第159
    條之1 至之4 之規定，而經當事人於審判程序同意作為證據
    ，法院審酌該言詞陳述或書面陳述作成時之情況，認為適當
    者，亦得為證據。又當事人、代理人或辯護人於法院調查證
    據時，知有第159 條第1 項不得為證據之情形，而未於言詞
    辯論終結前聲明異議者，視為有前項之同意，此亦據同法第
    159 條之5 規定甚明。查證人即告訴人甲○○、證人尤命羅
    幸於警詢中之陳述及臺北縣政府消防局火災原因調查報告書
    、和解書各1 件及被告之診斷證明書2 紙，均為被告以外之
    人於審判外之言詞或書面陳述而屬傳聞證據，惟被告丙○○
    及其辯護人迄於言詞辯論終結前並未聲明異議，復經本院審
    酌其陳述作成時之情況，核無違法取證及證明力明顯過低之
    瑕疵，認以之作為證據為適當，故依前開規定，自均有證據
    能力。
二、上揭犯罪事實，業據被告丙○○於本院審理時坦承不諱（見
    本院94年11月15日審判筆錄），且經證人甲○○（即屋主）
    、尤命羅幸（被告文夫）於警詢時證述明確（見偵查卷第6
    、7 、20頁），復有警方所拍攝之現場照片6 幀、被告受傷
    之亞東紀念醫院診斷證明書1 紙在卷可佐（見偵查卷第24至
    27頁），且經臺北縣政府消防局認：火災現場雖僅主臥室彈
    簧床墊附近有燃燒痕跡，惟經檢視客廳內電視機螢幕破裂、
    窗戶玻璃亦已破裂並掉落於下方路面上、其鋁製窗框亦向建
    築物外嚴重扭曲、客廳通往廚房之走道與緊臨客廳之臥室間
    之木製隔間牆明顯有變形現象，另廚房與主臥室之木製隔間
    牆朝廚房方向整片破損、移位，主臥室上方之氣窗均有向外
    擠壓、破裂跡象，且各處所破損、變形現象有愈靠近主臥室
    方向有愈嚴重之趨勢，顯示建築物內曾以主臥室為中心發生
    急速之壓力釋放現象，致使建築物結構脆弱處成為洩壓口，
    而產生破裂、變形現象，且經檢視主臥室內置放20公斤瓦斯
    桶。另據清水消防分隊火災出動觀察紀錄記載：「到達現場
    時見1 樓有傷患1 名，滿地玻璃碎片，2 樓公寓有爆炸過之
    痕跡．．．據民眾表示剛剛有聽到爆炸之聲音（參照清水消
    防分隊出動觀察紀錄），研判建築物內毀損情形係液化石油
    （即煤氣）氣爆所致；另經觀察主臥室雙人床之木製床頭櫃
    上佈滿以利刃砍切痕跡，而化妝台旁發現木板上寫有「我恨
    ！」字句及表面有燃燒痕跡之打火機乙只，．．研判本案起
    爆原因係人為因素所致等情，有該局94年7 月6 日北消調字
    第0940018619號函暨火災原因調查報告書1 份附卷可稽（見
    偵查卷第34至54頁），可見本件氣爆原因乃係被告洩漏瓦斯
    桶內之煤氣後，再點燃打火機，引爆外洩之煤氣所致甚明，
    足認被告前開自白與事實相符。本案事證明確，被告犯行堪
    以認定，應依法論科。
三、按刑法第176 條之準放火罪，以其燒燬之原因係由於爆炸所
    致，亦即藉其爆風、高熱等急烈膨脹力，致其物毀壞或焚燬
    之義，業經最高法院84年臺上字第1134號著有判例可資參照
    。又所謂「炸燬」現供人使用之住宅，必須房屋構成之重要
    部分已經炸燬，如僅房屋內之傢俱、物件毀損，房屋本身尚
    未達喪失其效用之程度，自難認以既遂。查依卷附之現場照
    片所示，可知現場氣爆僅造成房屋內之電視機、窗戶、窗框
    、木製隔間牆破裂及變形，並未損及房屋之主要構成部分，
    且被告已與屋主甲○○達成和解，修復毀損部分，業經證人
    甲○○證述明確，並有和解書1 紙存卷可參，足見本件氣爆
    並未炸燬房屋之主要構成部分，是聲請簡易判決處刑書原認
    本件房屋已達全燬程度，即有誤會，且此亦經蒞庭檢察官更
    正該屋並未因上開氣爆而喪失全部效用之事實（見臺灣板橋
    地方法院檢察署檢察官94年度蒞字第16199 號補充理由書）
    。是核被告所為，係犯刑法第176 條準用同法第173 條第3
    項、第1 項之以煤氣炸燬現供人使用之住宅未遂罪。又聲請
    簡易判決處刑書之起訴法條雖引用刑法第176 條準用同法第
    173 條第1 項之既遂罪，惟已經蒞庭檢察官更正改依準放火
    現供人使用之住宅未遂罪論處（見本院94年10月5 日準備程
    序筆錄及前開補充理由書），併此敘明。被告已著手實施點
    燃煤氣而致氣爆之行為，惟上開住宅未達到喪失效用之結果
    ，為未遂犯，爰依刑法第26條前段規定，減輕其刑，就無期
    徒刑減為7 年以上有期徒刑，有期徒刑部分減輕其刑二分之
    一。又被告點燃煤氣引起氣爆之行為固無足取，惟其係因遭
    受家庭暴力，罹患憂鬱症因而情緒低落而萌輕生之念，一時
    失慮而觸犯本罪，其本身亦因此受有如事實所載之火焰性燒
    傷等傷害，有診斷證明書2 紙、身心障礙手冊1 紙及本院93
    年度家護字第1248號民事通常保護令在卷可稽，是依被告犯
    罪情形，幸未造成重大之損害，且已賠償屋主所受損害，有
    和解書1 紙附卷可參，犯罪後復坦承犯行，深具悔意，與其
    犯罪情節相較，實屬情輕法重，客觀上足以引起一般人之同
    情，顯有足堪憫恕之處，本院認縱處以法定最低刑度猶嫌過
    重，爰依刑法第59條規定遞予減輕其刑。爰審酌被告之智識
    、品行、生活狀況、犯罪所生之危害及其犯罪後坦承犯行，
    知所悔悟等一切情狀，量處如主文所示之刑，以資懲儆。又
    被告前未曾受有期徒刑以上刑之宣告，有臺灣高等法院被告
    前案紀錄表可佐，其因萌輕生之念未能詳加考慮瓦斯氣爆之
    危險性，致罹刑典，事後已坦承犯行，深具悔意，經此偵審
    程序，當知所警惕而無再犯之虞，本院認所宣告之刑以暫不
    執行為適當，爰依刑法第74條第1 款規定，併予宣告緩刑3
    年，以啟自新。又被告持以點燃引起氣爆之打火機1 只，係
    被告所有而供本件犯罪所用之物，業據被告供明在卷，併依
    刑法第38條第1 項第2 款之規定宣告沒收；至該引爆之瓦斯
    桶，依一般交易常情可知係屬瓦斯行所有，並非被告所有之
    物，自無宣告沒收之必要，附此敘明。
據上論斷，應依刑事訴訟法第452 條、第299 條第1 項前段，刑
法第176 條、第173 條第3 項、第1 項、第26條前段、第59條、
第38條第1 項第2 款、第74條第1 款，判決如主文。
本案經檢察官鄧媛到庭執行職務。
中　　華　　民　　國　　94　　年　　11　　月　　29　　日
                  刑事第三庭    審判長法　官  李麗玲
                                      法  官  張兆光
                                      法  官  鄧雅心
以上正本證明與原本無異。
如不服本判決應於送達後10日內向本院提出上訴狀。
                                      書記官　黃美雲
中　　華　　民　　國　　94　　年　　11　　月　　29　　日
附錄本案論罪科刑法條
中華民國刑法第一百七十三條
放火燒燬現供人使用之住宅或現有人所在之建築物、礦坑、火車
、電車或其他供水、陸、空公眾運輸之舟、車、航空機者，處無
期徒刑或七年以上有期徒刑。
失火燒燬前項之物者，處一年以下有期徒刑、拘役或五百元以下
罰金。
第一項之未遂犯罰之。
預備犯第一項之罪者，處一年以下有期徒刑、拘役或三百元以下
罰金。
中華民國刑法第一百七十六條
故意或因過失，以火藥、蒸氣、電氣、煤氣或其他爆裂物，炸燬
前三條之物者，準用各該條放火、失火之規定。
